臺灣新竹地方法院民事判決　　　　　　　　　　　　　九十三年度訴更一字第一號
　　原　　　告　甲○○
　　被　　　告　國泰人壽保險股份有限公司
　　法定代理人　丙○○
　　訴訟代理人　乙○○
右當事人間損害賠償事件，本院於民國九十三年十月十九日辯論終結，判決如左：
    主      文
原告之訴駁回。
訴訟費用由原告負擔。
    事實及理由
一、原告方面：
    原告於民國（下同）六十六年間考入被告公司任職，十年任職期間考績皆係第一
    等，且於七十七年間升任被告公司新竹分公司管理課長，同年財政部官員會同被
    告總公司人員前來新竹分公司，調查有關保險佣金是否有以人頭冒名頂替以避稅
    之弊情，原告即以業務主管身分責成管理課辦事員周化應據實向財政部官員報告
    ，但此部分因會影響外勤業務人員之利益，而被告所屬新竹分公司之經理基於業
    務掛帥，即與原告之意見不合，雙方甚至發生爭吵。其後因原告堅持秉公處理，
    竟招致業務單位恐嚇，不久原告即被降級，並改派新竹分公司展業課轄下之股長
    職務，而被剝奪原課長之一切職權，當年度考績亦變成二等，年度休假亦被刪減
    至零。原告認為此並非正常公司之管理，未料不久又遭被告公司調往所屬楊梅展
    業課轄下任職股長，而此段期間因原告母親罹患胰臟癌末期病重需人照料，原告
    並無心抗爭此一不合理之降調，嗣後原告母親於七十七年十二月間病逝，被告公
    司竟又將原告調往所屬花蓮分公司，原告其時因值守喪期間不克前往，只好向原
    告公司提出辭職，並以當時股長職領取僅約新台幣（下同）四十萬元之退職金。
    回顧原告自六十六年至七十八年在被告公司任職前後共計十三年之期間，均盡忠
    職守，被告公司竟因逃避查稅而將原告降職並連續為不合理之調動，顯有逼迫原
    告提早辭職之不良意圖，而此亦顯違反憲法第十五條保障人民工作權、生存權、
    財產權等基本人權之規定；且被告公司就課長及股長所得一次領取之退職金有相
    當差異，就此部分差距之金額，連同自原告離職之日起至提起本件訴訟十五年期
    間之利息，合計金額應大於一百萬元。又被告雖提出時效抗辯，惟查原告甫遭被
    告降調時，因要照顧罹患癌症之母親而無法為本件請求，離職時又只由被告處領
    得四十餘萬元，根本無法生活，其後復面臨親兄弟所提起之訴訟，而近二年更因
    罹患重病，是法律就上開情況應予寬容，法院在解釋民法時效規定時，不應受限
    於僵化之條文，而應兼顧情理法，為此，原告基於侵權行為法律關係，請求被告
    公司應賠償原告提早辭職所減少領得之退職金（含利息）一百萬元及法定遲延利
    息等情。並聲明：被告應給付原告一百萬元及自起訴狀繕本送達翌日即九十三年
    六月四日起至清償日止，按年息百分之五計算之利息。
二、被告則以：
    原告固主張被告公司經財政部調查有關保險佣金分配之稅務問題，其因堅持秉公
    處理而遭被告公司不合理降職云云；惟有關稅務之事務係屬被告總公司會計部門
    之職掌，被告公司並無將此部分業務下放到分公司，故原告主張此部分業務係其
    擔任被告公司新竹分公司管理課長所主管之職掌，並不實在。次查原告原僅係擔
    任新竹分公司之代管理課長，之所以由該職務轉為展業課股長，係因其領導有瑕
    疵，並非如原告所述；被告亦未施予原告任何不當之調動或處分；且原告就擔任
    代課長及轉任之股長，二者薪資並無異動，僅由主管職變為幕僚職，所以並無原
    告主張有造成其薪資或退職金損失之問題。又原告係於七十八年間自動辭職，並
    非受被告公司之逼迫；而保險公司係自八十七年四月一日零時起始適用勞動基準
    法（下稱勞基法），原告離職生效日期為七十八年四月四日，其時尚無庸適用勞
    基法；惟被告公司仍按照公司之工作規則給付原告四十二萬餘元之退職金，已優
    於勞基法規範之標準給予，是亦無原告所主張因前開調職造成其領得退職金金額
    損失情事。且茍被告公司如原告主張因查稅問題而要對原告加以懲罰或報復，大
    可不必給予原告退職金，可以其他理由加以資遣或免職，使原告完全無法支領退
    職金。次查本件原告係依據侵權行為法律關係加以主張，而依照其主張之原因事
    實，被告公司所為之侵權行為係發生於七十七、七十八年間，則原告直至九十三
    年五月十二日才提起本件訴訟，顯已逾民法侵權行為規定之時效，被告亦得主張
    時效抗辯，拒絕原告本件之請求等情置辯。並聲明：請求駁回原告之訴。
四、兩造不爭執之事實：
（一）原告於七十七年間有經被告公司由新竹分公司管理課代課長轉為展業課股長。
（二）原告自被告公司離職之生效日期為七十八年四月四日，即就被告所提出原告書
      立之辭呈真正不爭執。
（三）原告母親係於七十七年十二月間因癌症病逝。
（四）原告辭職時被告公司有核發四十二萬餘元之退職金。
五、得心證之理由：
（一）查原告主張其於七十七年間遭被告公司連續不合理降職及調職，使其被迫於七
      十八年四月四日提前離職，因而造成其因課長及股長職務差異，損失其本應多
      領得之退職金，而該退職金差距之金額，連同自離職之日起至提起本件訴訟止
      之利息，業已逾一百萬元，其自得基於侵權行為法律關係請求被告給付一百萬
      元及法定遲延利息云云；惟此為被告所否認，並以原告之主張即令屬實，亦得
      提出時效抗辯等情置辯。而按時效完成後，債務人得拒絕給付，民法第一百四
      十四條第一項定有明文；本件被告既已提出時效抗辯，則所應論究者即係原告
      所為侵權行為損害賠償請求權，是否業因罹於時效而得由被告提出時效抗辯，
      拒絕原告請求之給付。
（二）按因侵權行為所生之損害賠償請求權，自請求權人知有損害及賠償義務人時起
      ，二年間不行使而消滅，自有侵權行為時起，逾十年者亦同；次按消滅時效自
      請求權可行使時起算，民法第一百九十七條第一項、第一百二十八條分別定有
      明文。又所謂請求權可行使時，係指行使請求權在法律上無障礙時而言，請求
      權人因疾病、權利人不在、權利存在之不知或其他事實上障礙，不能行使請求
      權者，時效之進行，不因此而受影響，此觀最高法院民刑庭會議三十一年度決
      議（一）、八十四年度台上字第二五四二號判決意旨即明。查本件依據原告所
      主張之事實，其係於七十七年間遭被告公司連續不合理之降職及調職，使其於
      七十八年四月四日辭職，因此少領取課長與股長職務差異之退職金云云；則原
      告茍受有損害，自其離職領取退職金時，其損害即已具體發生，而以原告離職
      時業已在被告公司任職多年，如課長與股長之退職金有差異，原告於離職時顯
      已知悉，則參諸前述，自其離職之日屆滿二年後，其基於侵權行為之損害賠償
      請求權即已罹於時效，又縱原告離職時並不知悉受有損害，亦自離職之日（即
      原告主張被告為侵權行為之日）起逾十年後而罹於時效。查原告係於九十三年
      五月十二日向本院提起本件訴訟，則原告自七十八年四月四日從被告公司離職
      ，迄至提起本件訴訟止，亦早已逾前開規定之侵權行為損害賠償請求權時效，
      而被告業已提出時效抗辯，自得拒絕原告本件之請求。
（三）原告雖主張其遭被告不合理降調為股長後，因母親罹患癌症，是其當時無心主
      張自己之權利，又其離職時因僅領得四十餘萬元之退職金，根本無法生活，其
      後復面臨親兄弟所提起之訴訟，而近二年更因罹患重病，是其本件所得為之請
      求應未逾時效云云；惟基於前述，原告前開所述，均僅係事實上之障礙，而無
      從主張時效無從進行，且依原告所自認，其母親雖罹患癌症，惟於七十七年十
      二月間即過世，而原告係於七十八年四月四日離職，則其母親罹病之事實，自
      不影響其本件之請求，至其所述兄弟對其提起之訴訟，並未說明發生之時間，
      惟此亦不致影響其就本件所得為之請求；另其所述本身近二年罹重病，亦係在
      時效完成後之事實，均不能作為時效無從進行之理由，是原告此部分主張即不
      足採。
（四）綜上所述，本件原告之請求，無論其實體上有無侵權行為損害賠償請求權存在
      ，因其此部分請求權，業已罹於法律規定之時效，而被告並已提出時效抗辯，
      即得拒絕原告所為請求之給付，亦無庸再行論究原告本件所為之請求是否有據
      ，從而原告依據侵權行為之法律關係，請求被告給付一百萬元及自起訴狀送達
      之翌日即九十三年六月四日起至清償日止之按法定利率計算之遲延利息云云，
      即屬無據，應予駁回。
六、結論：本件原告之訴為無理由，依民事訴訟法第七十八條，判決如主文。
中　　　華　　　民　　　國　　九十三　　年　　　十　　　月　　二十九　　日
                              臺灣新竹地方法院民事第一庭
                                  法  官  李承訓
右為正本係照原本作成。
如對本判決上訴，須於判決送達後廿日內向本院提出上訴狀。
                                  書記官  吳玉蘭
中　　　華　　　民　　　國　　九十三　　年　　　十　　　月　　二十九　　日
